臺灣臺中地方法院刑事判決　　　　　　　　　　　　　九十三年度易字第四四二號
　　公　訴　人　臺灣臺中地方法院檢察署檢察官
　　被　　　告　甲○○
右列被告因違反毒品危害防制條例案件，經檢察官聲請簡易判決處刑（九十二年度毒
偵字第三二二三號），本院沙鹿簡易庭認不宜以簡易判決處刑，簽移由本院刑事庭依
通常程序審理，本院合議庭復裁定由受命法官獨任進行簡式審判程序，判決如左：
    主  文
甲○○連續施用第一級毒品，累犯，處有期徒刑拾月，扣案之第一級毒品海洛因壹包
（淨重零點零柒公克、空包裝重零點貳壹公克）沒收銷燬之。
    事  實
一、甲○○前因違反肅清煙毒條例案件，經臺灣苗栗地方法院於民國八十六年十月三
    十日判處有期徒刑三年確定，經送監執行，於八十八年二月八日假釋出監，嗣經
    撤銷假釋，殘刑於九十年五月七日縮短刑期執行完畢。猶不知悔改，緣其前因施
    用毒品案件，經送觀察、勒戒後，認有繼續施用毒品之傾向，再送強制戒治期滿
    後，經臺灣臺中地方法院檢察署檢察官於八十九年七月十八日以八十九年度戒毒
    偵字第四○六號不起訴處分確定。甲○○於五年內復基於施用第一級毒品之概括
    犯意，自九十二年十月十五日起至同月二十八日止，在臺中縣后里鄉○○○○○
    路旁，以將海洛因摻在香菸內吸用之方式，施用第一級毒品海洛因多次。嗣於九
    十二年十月三十一日十九時四十分許，為警在臺中縣后里鄉○○路與內東路口臨
    檢查獲，並扣得第一級毒品海洛因一包（淨重○‧○七公克、空包裝重○‧二一
    公克）。
二、案經臺中縣警察局大甲分局報告臺灣臺中地方法院檢察署檢察官聲請簡易判決處
    刑。
    理  由
一、訊據被告甲○○對於右揭事實坦白承認，且被告為警查獲時，經警採取其尿液送
    驗，結果呈嗎啡陽性反應，有臺中縣衛生局尿液煙毒檢驗報告書一紙在卷可稽。
    又扣案之白粉一包（淨重○‧○七公克、空包裝重○‧二一公克）確含有第一級
    毒品海洛因成分，此有法務部調查局調科壹字第一二○○一三三四二號鑑定通知
    書在卷可佐，是核被告之自白與事實相符。再被告前因施用毒品案件，經送觀察
    、勒戒後，認有繼續施用毒品之傾向，再送強制戒治期滿後，經臺灣臺中地方法
    院檢察署檢察官於八十九年七月十八日以八十九年度戒毒偵字第四○六號不起訴
    處分確定等情，有臺灣臺中地方法院檢察署刑案資料查註紀錄表、臺灣高等法院
    被告全國前案紀錄表、被告在監在押紀錄表各一份在卷可參。綜上，本案事證明
    確，被告於強制戒治期滿後，五年內再犯施用毒品之犯行堪予認定。
二、(1)按毒品危害防制條例業經總統於九十二年七月九日，以華總一義字第○九二○
    ○一二一九三○號令修正公布，並自九十三年一月九日施行。修正後之毒品危害
    防制條例將原先區分為第一次犯、五年後再犯、五年內再犯、或三犯以上，而異
    其刑事處遇程序，修正為僅區分為初犯、五年後再犯及五年內再犯，且強制戒治
    期間修正為六個月以上，至無繼續強制戒治之必要為止，最長不得逾一年，並配
    合刪除停止強制戒治付保護管束及延長強制戒治等規定。然就同條例第十條有關
    施用第一級毒品之罪名及法定刑度，則並無任何變更，亦即並無刑法第二條第一
    項有關行為後法律有變更，應比較新舊法之問題。而有關前開刑事處遇程序，本
    屬保安處分之性質，依刑法第二條第二項規定，本應適用裁判時之法律。然前開
    刑事處遇程序之變更，攸關行為人是否經檢察官依法追訴及法院論罪科刑，於毒
    品危害防制條例修正公布施行之際，容有適用上之爭議，故毒品危害防制條例第
    三十五條第一項明定於該條例修正施行前繫屬之施用毒品案件，於修正施行後，
    適用修正後之規定，並於同條第二項規定第一項情形，依修正前之規定有利於行
    為人者，適用最有利於行為人之法律，以資區別，並杜爭議。而觀諸毒品危害防
    制條例修正前後，就施用第一級毒品之罪名及法定刑度，並無任何變更，已如前
    述，且毒品危害防制條例第三十五條規定，復係就施用毒品案件加以規範。顯見
    毒品危害防制條例第三十五條規定，係就屬於保安處分性質之刑事處遇程序及司
    法機關應否依修正後毒品危害防制條例第二十三條第二項規定，對施用毒品者追
    訴、處罰，明文揭櫫從新從輕之原則，排除刑法第二條第二項有關保安處分從新
    原則及刑事訴訟程序有關程序從新法理之適用。惟此與刑法第二條第一項所稱之
    「法律」，係指實體法而言，不及於程序法，係屬二事，應有所區別，附此說明
    。被告甲○○依修正前之毒品危害防制條例規定，係屬於強制戒治期滿後，五年
    內再犯施用第一級毒品海洛因罪；其依修正後之毒品危害防制條例規定，係屬五
    年內再犯施用第一級毒品海洛因罪。無論依修正前、後之毒品危害防制條例相關
    規定，其均應由檢察官依法追訴及法院依法審判，並無修正後毒品危害防制條例
    第三十五條第二項有關修正前之規定有利於行為人之情形存在，自應依同條第一
    項第三款之規定處理之，特予說明。(2)故核被告甲○○所為，係犯毒品危害防制
    條例第十條第一項施用第一級毒品罪。被告持有上開第一級毒品海洛因，已為其
    施用第一級毒品海洛因之高度行為所吸收，不另論罪。又被告先後多次施用第一
    級毒品海洛因之行為，時間緊接，且觸犯構成要件相同之罪，顯係基於概括犯意
    為之，為連續犯，應依刑法第五十六條規定，論以一罪，並加重其刑。又被告有
    如事實欄所載之前科，有臺灣臺中地方法院檢察署刑案資料查註紀錄表、臺灣高
    等法院被告全國前案紀錄表各一紙在卷可按，其五年以內再犯本件有期徒刑以上
    之罪，為累犯，應依刑法第四十七條規定，遞加重其刑。爰審酌被告前因施用毒
    品犯行，經觀察、勒戒及強制戒治後，猶故態復萌，再施用毒品不輟，無視於毒
    品對於自身健康之戕害及國家對於杜絕毒品犯罪之禁令，惡性非輕，然被告犯後
    尚知悔悟，坦承犯行等一切情狀，量處如主文所示之刑。(3)扣案之第一級毒品海
    洛因一包（淨重○‧○七公克、空包裝重○‧二一公克），應依毒品危害防制條
    例第十八條第一項前段規定，予以宣告沒收銷燬之。
據上論斷，應依刑事訴訟法第四百五十二條、第二百七十三條之一第一項、第二百九
十九條第一項前段，毒品危害防制條例第三十五條第一項第三款、第十條第一項、第
十八條第一項前段、第二十三條第二項，刑法第十一條前段、第五十六條、第四十七
條，判決如主文。
中      華      民      國      九十三      年    四     月     一      日
                                臺灣臺中地方法院刑事第十庭
                                        法  官    蔡  建  興
右正本證明與原本無異。
如不服本判決，應於判決送達後十日內向本院提出上訴狀，上訴於臺灣高等法院臺中
分院( 須附繕本 )。
                                        書記官
中      華      民      國      九十三      年    四     月     五      日
附錄論罪科刑法條
毒品危害防制條例第十條第一項：
施用第一級毒品者，處六月以上五年以下有期徒刑。
